【裁判字號】    96,簡上,579
【裁判日期】    970418
【裁判案由】    損害賠償
【裁判全文】
臺灣臺北地方法院民事判決             96年度簡上字第579號
    上  訴  人  伊思儷超媒體國際有限公司
                          號1.
    法定代理人  丁○○○
  兼訴訟代理人  丙○○
    上  一  人
    訴訟代理人  戊○○
    被  上訴人  和運租車股份有限公司
    法定代理人  己○○
    訴訟代理人  甲○○
                乙○○
上列當事人間損害賠償事件，上訴人對於中華民國96年5月25日
本院臺北簡易庭96年度北簡字第10505號第一審判決提起上訴，
經本院於中華民國97年3月28日言詞辯論終結，判決如下：
    主  文
上訴駁回。
第二審訴訟費用由上訴人連帶負擔。
    事實及理由
甲、程序方面：
    按解散公司，於清算範圍內，視為尚未解散；公司之經理人
    或清算人，股份有限公司之發起人、監察人、檢查人、重整
    人或重整監督人，在執行職務範圍內，亦為公司負責人，公
    司法第25條、第8條第2項分別定有明文。而法人人格是否消
    滅，應視其已否完成「合法清算」，並依非訟事件法第37條
    規定，向法院辦理清算終結登記而定，所謂清算終結係指清
    算人就清算程序中應為之清算事務，實質全部辦理完竣而言
    ，而不以法院之備案為依據。查上訴人伊思儷超媒體國際有
    限公司（下稱伊思儷公司）於民國95 年2月23日經全體股東
    同意選任丁○○○為清算人，丁○○○向臺灣桃園地方法院
    （下稱桃園地院）申報為伊思儷公司之清算人，並於96年2
    月14日向桃園地院聲報清算完結，經該院以96年6月4日桃院
    木民簡96年度司字第50號函准予備查在案，固經本院調閱上
    開清算案卷查核屬實，惟上訴人伊思儷公司尚有本件訴訟糾
    紛，則其既未實質完成清算事務，依上開說明，上訴人伊思
    儷公司之法人格仍屬存續，且應以丁○○○為法定代理人。
    被上訴人於原審誤以丙○○為伊思儷公司之法定代理人提起
    本件訴訟，上訴人伊思儷公司以無法定代理權之丙○○為法
    定代理人提起本件上訴，其程序均有重大瑕疵，所為之訴訟
    行為亦不生訴訟法上之效力，惟該等瑕疵得因受不利裁判者
    捨棄責問權而補正，而被上訴人於本院審理時業已更正上訴
    人伊思儷公司法定代理人為丁○○○，且上訴人伊思儷公司
    及被上訴人亦追認丙○○代表該公司所為之訴訟行為（見本
    院卷第90頁），則上訴人伊思儷公司於原法院及本院所為訴
    訟行為之瑕疵即因而補正，合先說明。
乙、實體方面：
一、被上訴人主張：上訴人伊思儷公司邀上訴人丙○○及原審被
    告葉宗穎（原名葉可成）為連帶保證人，於93 年9月21日與
    伊簽訂車輛租賃契約（下稱系爭租車契約），向伊承租車號
    EE-5201號自用小客車，租期2年，每月租金新台幣（下同）
    28,500元，承租人如未依約給付租金，伊除得不經通知逕行
    終止契約，並收回租賃車輛，請求承租人清償遲延之租金外
    ，承租人另應給付未繳租金總和30% 之違約金。詎上訴人伊
    思儷公司至95年1月起即未給付租金，伊於95年4月20日終止
    系爭租車契約，上訴人伊思儷公司依約應給付積欠租金85,5
    00元、違約金145,350元及車輛協尋費15,000元，總計245,8
    50元，扣除上訴人伊思儷公司先前已交付10萬元保證金，上
    訴人伊思儷公司尚積欠145,850 元。爰依系爭租車契約請求
    判命上訴人與原審被告葉宗穎連帶給付145,850元及自96年5
    月26日起至清償日止，按年息5%計算利息之判決。
二、上訴人則以：兩造簽訂之租車契約係採租購之方式，承租3
    年後購買，倘若非採租購之方式，則被上訴人請求之月租金
    過高。伊思儷公司自93年3月承租車輛絕對超過1年，但並未
    與被上訴人續約，況租約上伊思儷公司大、小章雖屬真正，
    但不太能確定是否為當時代表人丙○○所簽名。被上訴人提
    出取回車輛通知書既載明車主在場，被上訴人不應再請求開
    鎖費及拖吊費等語，資為抗辯。
三、原審依被上訴人所請為全部勝訴之判決，上訴人不服，聲明
    上訴，並於本院上訴聲明：(一)原判決不利於上訴人之部分廢
    棄。(二)被上訴人在第一審之訴駁回（原審被告葉宗穎就其敗
    訴部分未上訴，該部分已告確定）。被上訴人於本院答辯聲
    明：上訴駁回。
四、本件被上訴人本於系爭租車契約及連帶保證之法律關係，請
    求上訴人連帶給付租金、違約金及車輛協尋費用等情，為上
    訴人所否認，並以前開情詞置辯。則本件兩造爭點厥為：(一)
    上訴人是否與被上訴人簽訂系爭租車契約，租用車號EE-520
    1 號車輛使用？(二)被上訴人請求上訴人連帶給付租金、違約
    金及車輛協尋費用，是否有理由？茲分項析述如后：
(一)、按民事訴訟法第358 條關於私文書經本人或其代理人簽名、
    畫押、蓋章或按指印者，推定為真正之規定，須其簽名、畫
    押、蓋章或按指印係本人或其代理人為之，在當事人間已無
    爭執或經舉證人證明者，始得適用，最高法院著有28年上字
    第10號判例可資參照。又簽名或蓋章，二者有其一，即可生
    效，不以蓋章為限，此觀民法第3條第1 項、第2項規定自明
    。查被上訴人主張上訴人於93 年9月21日與其簽約，上訴人
    向其租用車號EE-5201 號自用小客車使用等情，業據被上訴
    人提出系爭租車契約為證（見原審卷第4頁至第8頁），上訴
    人對於系爭租車契約上伊思儷公司大、小章之真正並無爭執
    ，但對於丙○○簽名部分，則辯稱不確定云云（見本院卷第
    90頁反面），然上訴人丙○○當時係伊思儷公司之負責人，
    則其代表伊思儷公司在系爭租車契約上蓋用該公司大、小章
    ，揆諸上開判例意旨，系爭租車契約推定為真正，縱上訴人
    事後推稱不知簽名真正云云，亦無礙認定上訴人與被上訴人
    簽訂系爭租車契約之事實存在。至上訴人另辯稱不知與被上
    訴人簽訂幾份租車契約，不知何份契約為真云云，惟觀諸上
    訴人提出之車輛租賃契約所示，其上僅有上訴人簽名用印而
    已，並無被上訴人之簽章（見本院卷第11頁至第13頁），且
    為被上訴人所否認，可見該份契約只是上訴人單方簽具之文
    件，並不足以拘束被上訴人，上訴人執此所為上開辯詞，亦
    無可採。是本件兩造既於93 年9月21日簽訂系爭租車契約，
    則雙方關於租車所衍生之糾紛自應依該份契約內容為斷。
(二)、依系爭租車契約第2條、租賃車輛之給付：「1.每期租金28,
    500元（含稅），每1月1期，全部租期2年整，共24期租金」
    ，第9 條、違約之處理：「(1)承租人如有違反本契約任一約
    定、不履行或怠於履行本契約之任一義務，或其債信低落時
    ，以違約論。違約時，承租人除應無條件付清已到期租金及
    其它應付費用外並比照本條第三項之規定繳付違約金；且本
    公司得不經通知逕行終止本契約並請求返還或不經通知逕行
    收回租賃車輛。(2)承租人應依約定繳納款日按期給付租金，
    如有遲延之情況，應自租金應付之日起至清償日止，按年率
    百分之二十計付遲延利息予出租人。(3)第一年終止契約之違
    約金＝未繳租金總和×30% 」。則被上訴人於上訴人伊儷思
    公司違約時得終止契約，並請求上訴人連帶給付租欠租金、
    違約金及其它費用。上訴人辯稱：當初係採租購方式租車，
    否則約定租金過高，且伊租用期間已超過1 年云云。惟租金
    之約定，為當事人契約自由、私法自治原則之體現，雙方於
    訂約時，既已盱衡自己履約之意願、經濟能力，本諸自由意
    識及平等地位自主決定，締約之當事人自應受條款之約束，
    始符契約約定之本旨。查本件依兩造簽訂之系爭租車契約所
    示，租期係自94年9月22日起至96 年9月21日止，租期2年，
    每月租金28,500元等情，並無約定租期期滿由上訴人承購，
    則上訴人辯稱租金過高云云，自無可採。況被上訴人委由訴
    外人維麟汽車服務有限公司（下稱維麟公司）於95 年4月20
    日尋回租賃車輛，此有維麟公司取回車輛通知書在卷可參（
    見原審卷第15 頁），距租用始期起算尚未超過1年甚明，則
    上訴人辯稱已租用超過1 年云云，自無可信。
(三)、上訴人另辯稱被上訴人取回租賃車輛時，車主既在場，自無
    須支付開鎖及拖吊費用云云。惟查，被上訴人委由維麟公司
    協尋本件租賃車輛費用為15,000元，此觀諸被上訴人提出95
    年4月份取回車輛明細表即明（見原審卷第12 頁），雖被上
    訴人支出傳票記載開鎖費5,800元（見原審卷第11 頁），惟
    對照上開取回明細表最下方所列開鎖費5,800元，係指車號6
    N-2113號及9M-0523號兩輛車，與本件尋回車號EE-5201號車
    輛無關。再依取回車輛通知書所載，維麟公司取回車輛時車
    主在場並有鑰匙，自無須開鎖或拖吊，故被上訴人只向上訴
    人請求協尋費用15,000元，並未額外再請求開鎖及拖吊費用
    ，是上訴人將支出傳票所列其他車輛開鎖費，誤認為被上訴
    人所請求費用之一，容有誤會。
(四)、次查，上訴人伊思儷公司自95 年1月起即未給付租金，此有
    上訴人伊思儷公司繳款紀錄表在卷可參（見原審卷第9 頁）
    ，則被上訴人委由維麟公司於95 年4月20日尋回租賃車輛時
    ，上訴人伊思儷公司已積欠3期租金85,500元（計算式：28,
    500×3＝85,500），被上訴人於斯時終止系爭租車契約，自
    屬第1年終止契約，則被上訴人依系爭租車契約第9 條第3項
    約定，依上訴人伊思儷公司未繳租金總和30%計付違約金145
    ,350 元〈計算式：28,500元×（24－7）×30%＝145,350〉
    ，加上車輛協尋費15,000元，扣除上訴人伊儷思公司交付之
    10萬元保證金後，被上訴人請求上訴人連帶給付145,850 元
    （計算式：85,500＋145,350＋15,000－100,000＝145,850
    ）及自原審宣判翌日（即96 年5月26日）起至清償日止，按
    年息5%計付之遲延利息，為有理由。
五、綜上而論，被上訴人依系爭租車契約及連帶保證之法律關係
    ，請求上訴人連帶給付145,850元及自96年5月26日起至清償
    日止，按年息5%計算之利息，為有理由，應予准許。原審判
    命上訴人如數給付，並依職權宣告假執行，於法並無不合。
    上訴意旨指摘原判決此部分不當，聲明廢棄改判，為無理由
    ，應予駁回其上訴。
六、本件事證已臻明確，兩造其餘主張陳述及所提之證據，經本
    院斟酌後，認均不足以影響本判決之結果，自無逐一詳予論
    駁之必要，併此敘明。
七、據上論結，本件上訴為無理由。依民事訴訟法第436條之1第
    3項、第449條第1項、第85條第2項，判決如主文。
中    華    民    國    97    年    4     月    18    日
                        民事第一庭審判長法官  李昆曄
                                        法官  文衍正
                                        法官  傅中樂
以上正本係照原本作成。
本判決不得上訴。
中    華    民    國    97    年    4     月    18    日
                                      書記官  李佩芳


司法院資訊處製作；財團法人民間司法改革基金會備份。
